【裁判字號】    97,簡上,1093
【裁判日期】    971030
【裁判案由】    詐欺
【裁判全文】
臺灣板橋地方法院刑事判決            97年度簡上字第1093號
上  訴  人
即被    告  甲○○
上列上訴人因詐欺案件，不服本院97年度簡字第5697號中華民國
97年7 月31日所為第一審簡易判決（聲請簡易判決處刑案號：97
年度偵字第12311 號），提起上訴，本院管轄第二審之合議庭判
決如下︰
    主  文
上訴駁回。
    事  實
一、甲○○依其智識程度及社會經驗，能預見將其所有之金融帳
    戶或提款卡提供予不詳人士使用，可幫助不詳人士提領獲取
    詐欺犯罪所得，竟在該結果之發生不違背其本意之情形下，
    基於幫助詐欺取財之不確定故意，於民國（下同）九十七年
    三月十四日，在臺北縣三重市○○路○段九九號第一商業銀
    行長泰分行前，將其甫於當日開設之第一商業銀行長泰分行
    帳號00000000000號帳戶（下稱第一商業銀行帳
    戶）之存摺，交付予真實姓名年籍不之成年男子，再於同年
    三月二十一日，在同一地點，將甫於當日領得之上開第一商
    業銀行帳戶之提款卡及密碼，交付予同一真實姓名年籍不之
    成年男子，藉以幫助該成年男子所屬詐欺集團從事詐欺取財
    之犯行。嗣該詐欺集團成員即共同意圖為自己不法之所有，
    基於詐欺取財之犯意聯絡，於九十七年三月二十二日下午一
    時許，以電話向乙○○佯稱其個人銀行資料外洩，須操作自
    動提款機將帳戶內之金額領出轉存其他帳戶云云，致使乙○
    ○陷於錯誤，而於同日下午八時十二分、十四分許、依其指
    示操作自動提款機後，先後匯出新台幣（下同）九萬七千元
    、三千元至上開甲○○之第一商業銀行帳戶內，隨即遭提領
    一空。嗣因乙○○發覺受騙，報警處理，始查悉上情。
二、案經臺北縣政府警察局三重分局報告臺灣板橋地方法院檢察
    署檢察官偵查後聲請以簡易判決處刑。
    理  由
一、訊據被告固坦承有於上開時地，將其開立之上開第一銀行帳
    戶之存摺、提款卡及密碼，交付與真實姓名年籍不詳之成年
    男子，惟矢口否認有何幫助詐欺犯行，辯稱：伊係因看報紙
    打電話應徵短期工，一位自稱楊主任之人稱係擔任販賣二手
    電腦工作，每日工作收入要匯入自己帳戶內，隔天再領取工
    資，所以要把自己銀行帳戶存摺、提款卡及密碼交給公司，
    並說要找一個外務來跟伊收帳戶，雙方相約在臺北縣三重市
    湯臣大樓附近星巴克咖啡廳見面後，伊才會與該名外務去開
    戶並將帳戶存摺、提款卡及密碼交予該名外務，對方說三月
    二十六日開始上班，但二十四日就被警方通知，伊也是被騙
    的云云。經查：
（一）上開被告開設之上開第一銀行帳戶，遭詐騙集團成員用以
      詐騙被害人乙○○款項之事實，業據證人即被害人乙○○
      於警詢時陳述綦詳（被害人乙○○於司法警察調查時所為
      陳述，雖係被告以外之人於審判外之陳述，惟當事人於審
      判程序中，就上陳述之證據能力並不爭執其證據能力，復
      經審酌渠等言詞陳述之情況，認為並無不當之情形，依刑
      事訴訟法第一百五十九條之五第一項規定，應認有證據能
      力），復有上開帳戶之開戶及交易明細資料、乙○○提供
      之自動櫃員機交易明細表、內政部警政署反詐騙案件紀錄
      表、屏東縣政府警察局屏東分局民和派出所受理詐騙帳戶
      通報警示簡便格式表等件在卷可稽。
（二）被告固以前詞置辯，惟詐欺集團使用人頭帳戶作為詐欺等
      財產犯罪之工具，早已為平面及電子媒體廣為報導，且近
      來詐欺集團除收購人頭帳戶外，亦以工作需要之名義，向
      應徵工作者收取存摺、金融卡及密碼，充當匯款人頭帳戶
      之情事，亦常為平面及電子媒體所報導，被告於本院審理
      中自承其退伍後擔任鐵工三十幾年等語，是被告係智識正
      常且具社會經驗之成年人，對此自無不知之理。且依被告
      所述，其係應徵販賣二手電腦之工作，每日工作收入，理
      應歸公司所有，縱由被告暫收款項，亦應由公司方面提供
      帳戶供被告存入，或於回公司後直接繳回即可，何須先存
      入被告帳戶內，再由公司迂迴持其存摺、提款卡至銀行領
      取？況對方若果係正常應徵臨時工，理應陳明公司名稱、
      地址，出面聯絡之人亦應表明姓名、身分，如何會在未表
      明任何資料下，即要求提供存摺、提款卡及密碼？被告對
      此種種顯然違背常情之情事，何能毫無懷疑而遽信？是被
      告辯稱其係因受騙而提供存摺、金融卡及密碼云云，與常
      情有違，尚難遽信。
（三）又於金融機構開設存款帳戶，請領存摺及提款卡一事，原
      係針對個人身分之社會信用而予以資金流通，具有強烈之
      屬人性，而金融帳戶為個人理財之工具，於金融機構申請
      開設存款帳戶亦無任何特殊之資格限制，一般民眾皆可以
      存入最低開戶金額之方式，任意於金融機構申請開設存款
      帳戶，且一人並可於不同之金融機構申請多數之存款帳戶
      使用，此屬眾所周知之事實；是依一般人之社會生活經驗
      ，若見他人不以自己名義申請帳戶，反而向人收取存款帳
      戶供己使用，衡情對於該帳戶是否供不法之使用，當有合
      理之懷疑。被告既係心智成熟之成年人，依其個人之智識
      及經驗，應可預見自稱楊主任之成年男子，不使用自己之
      帳戶，竟向其收取帳戶存摺、提款卡及密碼使用，其對提
      供帳戶存摺、提款卡及密碼等物供他人使用，有幫助該他
      人從事詐欺取財犯行之可能性，應有所預見，然被告竟仍
      將其上開金融機構帳戶之存摺、提款卡及密碼等物，均交
      予他人使用，足見被告於主觀上對於其提供帳戶之行為，
      縱令因而幫助他人為詐欺取財之行為，亦不違反其本意，
      其有幫助詐欺取財之不確定故意，應堪認定。
二、核被告所為，係犯刑法第三十條第一項、第三百三十九條第
    一項之幫助詐欺取財罪。被告以幫助之意思，參與構成要件
    以外之行為，為幫助犯，應依同法第三十條第二項之規定，
    依正犯之刑減輕之。被告雖係分次交付存摺及提款卡，惟係
    同一帳戶，僅因提款卡無法於開戶當日領得，故分次交付，
    顯係基於同一幫助犯意而為交付，應屬一接續行為。原審以
    被告所犯幫助詐欺取財罪，事證明確，並適用刑事訴訟法第
    四百四十九條第一項前段、第三項，刑法第三十條第一項前
    段、第二項（原審漏載）、第三百三十九條第一項、第四十
    一條第一項前段，刑法施行法第一條之一第一項、第二項前
    段之規定，審酌被告提供帳戶資料予詐騙罪犯使用，助長詐
    騙財產犯罪之風氣，造成無辜民眾受騙而受有金錢損失，實
    為當今社會詐財事件發生之根源，擾亂金融交易往來秩序，
    且亦因被告提供個人帳戶，致使執法人員難以追查該不明人
    士之真實身分，兼衡被告前無刑案前科紀錄，有臺灣高等法
    院被告前案紀錄表一份在卷可參，及其犯罪動機、手段及犯
    後態度等一切情狀，量處有期徒刑二月，並諭知易科罰金之
    折算標準，認事用法均無違誤，量刑亦稱妥適，被告上訴猶
    執前詞否認犯罪，並無理由，應予駁回。
據上論斷，應依刑事訴訟法第四百五十五條之一第一項、第三項
、第三百六十八條，判決如主文。
本案經檢察官江耀民到庭執行職務。
中    華    民    國    97    年    10    月    30    日
                  刑事第十三庭    審判長法  官  白光華
                                        法  官  曾淑娟
                                        法  官  楊志雄
以上正本證明與原本無異。
不得上訴。
                                        書記官  張玉如
中    華    民    國    97    年    10    月    30    日


司法院資訊處製作；財團法人民間司法改革基金會備份。
